臺灣臺北地方法院刑事判決　　　　　　　 94年度訴字第570號
公　訴　人　臺灣臺北地方法院檢察署檢察官
被　　　告　乙○○
上列被告因偽造文書等案件，經檢察官聲請以簡易判決處刑（94
年度偵字第6061號），本院刑事庭認不宜以簡易判決處刑，移送
本院改依通常程序審理，被告於準備程序中為有罪之陳述，本院
合議庭裁定由法官獨任進行簡式審判程序，判決如下：
    主  文
乙○○連續行使偽造私文書，足以生損害於他人，處有期徒刑陸
月，如易科罰金，以參百元折算壹日。緩刑參年。
    事  實
一、乙○○於民國89年3月1日起，自任會首召集民間互助會，邀
    請甲○○、蔡詠琦等人參加，會員連會首計32人，期間自89
    年3月1日至91年10月1日止，每會會款新台幣（下同）2萬元
    ，採標金由會款扣除之方式（即俗稱內標），已得標之死會
    會員除每月應繳金額為前揭固定金額，活會會員則繳交扣除
    當月得標利息後之餘額，於每月1日晚上8時許，在台北市○
    ○路○段79巷7號2樓開標。嗣乙○○因財務困難，竟意圖為
    自己不法之所有，基於概括犯意，連續於前揭互助會尚未結
    束前（扣除91年7月1日開標後，嗣後未再開標之期間）之開
    標時間內（每月1日）某5日，在上址，未經同意或授權，分
    別冒用盧美麗、林佩娟、林佩瑛、甲○○、蔡詠琦之名義，
    在標單上填寫標息5000元之金額以偽造標單後，持之出標行
    使而得標，使被冒標之盧美麗、林佩娟、林佩瑛、甲○○、
    蔡詠琦及高金堂、廖滿春、李鳳釵等各活會會員均陷於錯誤
    ，而分別交付會款2萬元扣除5千元標息即1萬5千元之款項予
    乙○○，足以生損害於被冒標之盧美麗、林佩娟、林佩瑛、
    甲○○、蔡詠琦及高金堂、廖滿春、李鳳釵等各活會會員。
    迨91年7月1開標後，乙○○即行停標，被冒標之盧美麗、林
    佩娟、林佩瑛、甲○○、蔡詠琦及高金堂、廖滿春、李鳳釵
    等各活會會員始知受騙。
二、案經甲○○、蔡詠琦訴由台灣台北地方法院檢察署檢察官偵
    查聲請簡易判決處刑，本院改依通常程序審理。
    理  由
一、右揭事實，業據被告乙○○於本院審理時坦承不諱，復經告
    訴人甲○○於偵查中、告訴人蔡詠琦於偵審中指訴明確，並
    有互助會會單影本一紙附卷可稽，足徵被告之自白確與事實
    相符。本件事證明確，被告犯行堪予認定。
二、上述被告出標之標單未扣案，雖不足證明被告有在該標單上
    署押之行為，但製作名義人，不以形式上表現於文書內為必
    要，倘依習慣或特約，諸如以言詞、動作、筆跡、內容、慣
    用語、特殊制作方式、專用信箋等方法，實質上使人得知係
    以他人名義所製作，足以表示一定用意之證明者，因已妨害
    該製作名義人之信用，可生損害於該他人，依刑法第220條
    第1項規定，該標單仍應論以準私文書（最高法院89年台上
    字第1319號判決參照），準此，上述被告出標之標單仍屬準
    私文書。是被告意圖為自己不法之所有，偽造他人名義製作
    之標單，並持以行使參加競標，得標後致使被冒標會員及其
    他活會會員陷於錯誤而繳交會款，其行為自足以生損害於被
    冒標會員及其他活會會員；核其所為係犯刑法第216條、第2
    20條第1項、第210條之行使偽造私文書罪，及第339條第1項
    之詐欺取財罪。其偽造私文書之低度行為應為行使偽造私文
    書之高度行為所吸收，僅論以行使偽造私文書罪。又被告冒
    名標會詐取多人之財物，每次詐欺行為，均係侵害多數活會
    會員之法益，係以一行為觸犯數詐欺罪，屬同種想像競合犯
    ，僅論一詐欺罪。至其先後多次行使偽造私文書及多次詐欺
    取財犯行，時間緊接，犯罪構成要件相同，顯係基於概括犯
    意為之，均為連續犯，應論以一罪，並加重其刑。又被告所
    犯上開二罪即行使偽造私文書罪與詐欺取財罪間，具方法結
    果之牽連犯關係，應依牽連犯之規定，從一重之行使偽造私
    文書罪處斷。爰審酌被告品行、犯罪動機、目的、手段、所
    生危害及犯罪後坦承犯行之態度，且民事部分已償還告訴人
    甲○○23萬3千元、被害人李鳳釵10萬5千元，有郵政跨行匯
    款申請書、合作金庫存款憑條影本附卷可稽等一切情狀，量
    處如主文所示之刑，並諭知易科罰金之折算標準。末查被告
    未曾受有期徒刑以上刑之宣告，有台灣高等法院被告前案紀
    錄表一份附卷可按，其因一時失慮，偶罹刑典，嗣後已陸續
    償還被害人債務，告訴人蔡詠琦於本院審理時亦陳稱：其只
    是希望被告出面處理才告他，不是想要他去坐牢等語（見本
    院94年7月12日筆錄第3頁），經此偵審教訓後，應知警惕而
    無再犯之虞，本院因認暫不執行其刑為當，爰併予宣告緩刑
    三年，以啟自新。至被告所偽造之標單並未扣案，於開標後
    已滅失而不存在，復無其它積極證據足以證明尚屬存在，爰
    不另為沒收之宣告，併此敘明。
據上論斷，應依刑事訴訟法第452條、第273條之1第1項、第299
條第1項前段，刑法第56條、第216條、第210條、第220條第1項
、第339條第1項、第55條、第74條第1款，罰金罰鍰提高標準條
例第1條前段、第2條，判決如主文。
本案經檢察官謝奇孟到庭執行職務。
中　　華　　民　　國　　94　　年　　7 　　月　　29　　日
　　　　　　　　　刑事第七庭    法　官　蕭清清
以上正本證明與原本無異。
如不服本判決，應於判決送達後10日內，向本院提出上訴狀。
　　　　　　　　　　　　　　　　書記官　劉麗英
中　　華　　民　　國　　94　　年　　7 　　月　　29　　日
附錄本案論罪科刑法條全文
刑法第339條第1項
意圖為自己或第三人不法之所有，以詐術使人將本人或第三人之
物交付者，處五年以下有期徒刑、拘役或科或併科一千元以下罰
金。
刑法第216條
行使第二百十條至第二百十五條之文書者，依偽造、變造文書或
登載不實事項或使登載不實事項之規定處斷。
刑法第210條
偽造、變造私文書，足以生損害於公眾或他人者，處五年以下有
期徒刑。
刑法第220條第1項
在紙上或物品上之文字、符號、圖畫、照像，依習慣或特約，足
以為表示其用意之證明者，關於本章及本章以外各罪，以文書論
。
